臺灣嘉義地方法院刑事判決
110年度交訴字第28號
公  訴  人  臺灣嘉義地方檢察署檢察官
被      告  李俊昇



上列被告因公共危險案件，經檢察官提起公訴（110年度偵字第1
163號），被告於準備程序中就被訴事實為有罪之陳述，經告以
簡式審判程序之旨，並聽取當事人意見後，本院合議庭裁定由受
命法官獨任進行簡式審判程序，判決如下：
    主  文
李俊昇犯肇事致人傷害逃逸罪，處有期徒刑陸月。緩刑貳年，並
應於本判決確定之日起陸月內向公庫支付新臺幣伍萬元。
    事  實
一、李俊昇於民國109年10月27日17時43分許，駕駛車牌號碼000
    0-00號自小客貨車，沿嘉義市彌陀路238巷由西往東方向行
    駛，途經嘉義市○○路000巷0號前時，原應注車輛行駛時，駕
    駛人應注意車前狀況，並隨時採取必要之安全措施，而依當
    時天候晴、夜間有照明，柏油路面乾燥無缺陷，無障礙物、
    視距良好等情，並無不能注意之情事，竟疏未注意及此，貿
    然前行，適有黃瑞美騎乘車牌號碼000-0000號普通重型機車
    同向行駛在其前方，李俊昇所駕駛之上開自小客貨車因而擦
    撞黃瑞美所騎乘之上開機車，黃瑞美遂人車倒地，受有右手
    、雙膝擦傷等傷害（所涉過失傷害罪嫌未據告訴）。詎李俊
    昇能預見車輛駕駛過程中，若與其他駕駛人之車輛有所碰撞
    ，將可能導致他人身體受有傷害，竟基於肇事逃逸之不確定
    故意，未停車查看，亦未採取救護或其他必要措施，復未留
    下聯絡方式或向警察機關報告，旋即駕駛上開自小客貨車駛
    離現場。嗣經警據報到場處理，循線查悉上情。
二、案經嘉義市政府警察局第二分局報告臺灣嘉義地方檢察署檢
    察官偵查起訴。
    理  由
一、本案被告李俊昇所犯係死刑、無期徒刑、最輕本刑為三年以
    上有期徒刑或高等法院管轄第一審案件以外之罪，其於準備
    程序中就被訴事實為有罪之陳述，經告以簡式審判程序之旨
    ，並聽取公訴人、被告之意見後，本院合議庭認為適宜而依
    刑事訴訟法第273條之1第1項規定進行簡式審判程序，且依
    刑事訴訟法第273條之2、第159條第2項之規定，不適用傳聞
    法則有關限制證據能力之相關規定，合先敘明。
二、上揭犯罪事實，業據被告於本院準備程序及審理時坦承不諱
    （見本院卷第39、53至54頁），核與被害人黃瑞美於警詢時
    之指述情節大致相符（見警卷第8至11頁），復有陽明醫院
    乙種診斷證明書1紙、嘉義市政府警察局第二分局道路交通
    事故現場圖、道路交通事故調查報告表(一)、(二)各1份、
    現場及車損照片28張、嘉義市政府警察局舉發違反道路交通
    管理事件通知單影本1紙在卷可稽（見警卷第13至14、16至1
    8、20至33頁），堪認被告之任意性自白與事實相符而可採
    。從而，本件事證明確，被告犯行堪予認定，應依法論科。
三、論罪科刑：
  ㈠108年5月31日司法院大法官釋字第777號解釋文意旨以：「中
    華民國88年4月21日增訂公布之刑法第185條之4規定：『駕駛
    動力交通工具肇事，致人死傷而逃逸者，處6月以上5年以下
    有期徒刑。』（102年6月11日修正公布同條規定，提高刑度
    為1年以上7年以下有期徒刑，構成要件均相同）其中有關『
    肇事』部分，可能語意所及之範圍，包括『因駕駛人之故意或
    過失』或『非因駕駛人之故意或過失』（因不可抗力、被害人
    或第三人之故意或過失）所致之事故，除因駕駛人之故意或
    過失所致之事故為該條所涵蓋，而無不明確外，其餘非因駕
    駛人之故意或過失所致事故之情形是否構成『肇事』，尚非一
    般受規範者所得理解或預見，於此範圍內，其文義有違法律
    明確性原則，此違反部分，應自本解釋公布之日起失其效力
    。」經查，被告就本件車禍具有未注意車前狀況之過失，且
    因其過失致被害人受有上開傷害，並無過失責任不明確之情
    形，是依前揭解釋意旨，尚無違反法律明確性原則，不在上
    述立即失效之範圍內，從而本案被告仍應有上開法條之適用
    。被告於本案肇事後逕行駕駛上開自小客貨車離去現場，核
    其所為，係犯刑法第185條之4之肇事致人受傷逃逸罪。
  ㈡按犯罪之情狀顯可憫恕，認科以最低度刑仍嫌過重者，得酌
    量減輕其刑，刑法第59條定有明文。該條立法理由中指出所
    謂「犯罪之情狀可憫恕」，自係指裁判者審酌刑法第57條各
    款所列事項以及其他一切與犯罪有關之情狀之結果，認其犯
    罪足堪憫恕者而言。又肇事致人受傷逃逸罪立法目的係於維
    護交通安全，加強救護，減少被害人之死傷，促使駕駛人於
    肇事後能對被害人即時救護，係屬重層性法益性質之犯罪，
    兼在保護被害人之生命身體法益，則於科刑時即應衡量被害
    人之生命身體，因此遭受危害程度是否嚴重破壞該項法益，
    以為科刑輕重標準，俾使罪刑相當。從而，被告所犯該罪，
    仍應考量背後原因動機、犯罪情節於其中，倘依其情狀處以
    1年以下有期徒刑，即足以懲儆，並可達防衛社會之目的者
    ，自非不可依客觀之犯行與主觀之惡性二者加以考量其情狀
    ，是否有可憫恕之處，適用刑法第59條規定酌量減輕其刑，
    期使個案裁判之量刑，能斟酌至當，符合比例原則。查被告
    於肇事後，雖未留於現場對被害人為適當之救護，亦未提供
    其聯絡方式予被害人或報警處理，即逕自駕車離開，然考量
    被害人所受傷勢尚未嚴重至危及生命之程度，且事發地點當
    時燈火通明，有不少人車往來，非屬人煙罕至之處，堪認被
    害人並無因被告離去即處於難以受救助之困境，是被告肇事
    逃逸所生之生命身體危險程度有限，依本案被告之犯罪情節
    ，倘科以最輕本刑1年之有期徒刑，顯然過苛，非無情輕法
    重，尚堪憫恕之情事，爰依刑法第59條規定酌減其刑。
  ㈢本院審酌被告駕駛自用小客貨車，疏於注意車前狀況，因而
    發生本件交通事故，使被害人受有前開傷害，竟未留在現場
    處理，逕自駕車離去，所為實有不該，然考量被告於本院審
    理時已坦承犯行，且於110年3月11日業與被害人成立調解，
    當場賠償被害人新臺幣2萬2000元，彌補被害人因本案所受
    損害一節，有嘉義市東區調解委員會調解筆錄影本1份在卷
    可參（見本院卷第31頁），兼衡被告前無犯罪紀錄之素行，
    有臺灣高等法院被告前案紀錄表在卷可按，暨其犯罪之動機
    、目的、所生損害，另自述高職畢業之教育程度，已婚，小
    孩已成年，目前與配偶、80歲母親同住，從事警衛工作，收
    入普通之家庭與經濟狀況等一切情狀，量處如主文所示之刑
    。
  ㈣另前開司法院大法官釋字第777號解釋，除宣告刑法第185條
    之4肇事逃逸罪之構成要件解釋上，關於無故意或無過失所
    致之事故部分，違憲立即失效外，另敘及依102年修正公布
    之該條刑度，一律處以1年以上7年以下有期徒刑，於個案情
    節輕微顯然過苛時，不符憲法罪刑相當原則，此部分亦宣告
    違憲並於2年後定期失效，然於2年內仍屬有效之法律，故本
    案仍得依此現行有效之法律裁判，併予說明。 
  ㈤末查，被告前未曾因故意犯罪受有期徒刑以上刑之宣告，此
    有被告臺灣高等法院前案紀錄表存卷可參。本院衡酌被告係
    因一時失慮致罹刑章，且其犯後終能坦承犯行，並賠償被害
    人本案所受之損害，因而取得被害人之諒解，則被告於犯後
    有此補過之舉，尚見其悔悟之心，是認其經此偵審程序及刑
    之宣告，當知所警惕，而無再犯之虞，對其所宣告之刑，以
    暫不執行為適當，爰依刑法第74條第1項第1 款規定，宣告
    緩刑2年，以啟自新。另為促使被告日後得以知曉尊重法治
    之觀念，且考量於肇事逃逸即可能對於被害人產生無法即時
    救治之危害，與彌補因其犯行而衍生之司法資源耗費，因認
    有賦予相當負擔之必要，爰依刑法第74條第2項第4款之規定
    ，諭知被告於本判決確定後6月內向公庫支付5萬元，以資警
    惕，並兼顧公允。
據上論斷，應依刑事訴訟法第273條之1第1 項、第299條第1項前
段，刑法第185條之4、第59條、第74條第1項第1款、第2項第4款
，判決如主文。
本案經檢察官陳則銘提起公訴，檢察官徐鈺婷到庭執行職務。
中　　華　　民　　國　　110 　年　　4 　　月　　22　　日
                  刑事第六庭    法　官　李東益
以上正本證明與原本無異。
如不服本判決應於收受判決後20日內向本院提出上訴書狀，並應
敘述具體理由；其未敘述上訴理由者，應於上訴期間屆滿後20日
內向本院補提理由書（均須按他造當事人之人數附繕本）「切勿
逕送上級法院」。告訴人或被害人如對於本判決不服者，應具備
理由請求檢察官上訴，其上訴期間之計算係以檢察官收受判決正
本之日期為準。
中　　華　　民　　國　　110 　年　　4 　　月　　22　　日
                                書記官　陳雪鈴
附錄本案論罪科刑法條：
中華民國刑法第185條之4
駕駛動力交通工具肇事，致人死傷而逃逸者，處1年以上7年以下
有期徒刑。